【裁判字號】    96,聲更(一),2
【裁判日期】    970502
【裁判案由】    訴訟救助
【裁判全文】
臺灣高等法院高雄分院民事裁定         96年度聲更(一)字第2號
聲  請  人  乙○○
上列聲請人因與相對人保證責任高雄市第三信用合作社間請求清
償借款事件，聲請訴訟救訟，經最高法院第一次發回更審，本院
裁定如下：
    主  文
聲請駁回。
聲請及發回前聲請訴訟費用由聲請人負擔。
    理  由
一、聲請意旨略以：聲請人因與友人合資經營佶莉旅館，遭大環
    境經濟不景氣影響，旅館業務一落千丈，所有財產除出賣還
    債外，仍因此積欠貸款銀行保證責任高雄市第三信用合作社
    總計新台幣（下同）數仟萬元之債務，聲請人數年來財產皆
    已投入旅館經營，實達破產邊緣，聲請人就原法院96年度審
    重訴字第49號清償借款事件判決，提起上訴，須繳納上訴裁
    判費高達33萬5856元，聲請人實無能力繳納，爰請求准予訴
    訟救助等語。
二、按當事人無資力支出訴訟費用者，法院應依聲請，以裁定准
    予訴訟救助，民事訴訟法第107 條第1 項前段定有明文。又
    聲請訴訟救助，關於無資力支出訴訟費用之事由，應提出可
    使法院信其主張為真實並能即時調查之證據，以釋明之，此
    觀民事訴訟法第109 條第2 項、第284 條之規定自明。此所
    謂無資力係指窘於生活，且缺乏經濟上之信用者而言。本件
    聲請人向本院聲請訴訟救助，雖提出財政部高雄市國稅局財
    產歸屬資料清單（本院96年度聲字卷第4 頁），欲證明其無
    資力支出訴訟費用。惟據其提出之該清單記載：聲請人名下
    有坐落高雄市○○○路262 巷2 號1 棟，及聲請人在佶莉旅
    館有限公司（佶莉公司）、皇伸企業有限公司（皇伸公司）
    各投資60萬元及42萬元，聲請人於本院前次裁定後，始於抗
    告時主張上開清單所載房屋並無房屋稅籍資料，該房屋實際
    上不存在，伊持有之股權早已讓與他人等語。查上開房屋因
    聲請人申報拆除，經高雄市稅捐稽徵處鹽埕分處查實後，依
    房屋稅條例第8 條規定核准自96年9 月起註銷房屋稅籍，有
    高雄市稅捐稽徵處鹽埕分處函在卷可稽；上開清單所載聲請
    人在佶莉公司及皇伸公司分別投資60萬元及42萬元部分，聲
    請人主張其佶莉公司股權於95年11月間已出賣予甲○○，皇
    伸公司股權更早於95年7 月間即出賣他人，除提出佶莉公司
    設立登記表及皇伸公司變更登記表外，並經證人即皇伸公司
    負責人陳秉弘（原名丙○○，係聲請人之子）於本院到庭證
    實，本院亦調取上開佶莉公司及皇伸公司設立迄今歷次之變
    更登記事項卡，查知聲請人於95年間已非上開二家公司之股
    東及董事，聲請人此部分主張固堪信為真實，惟此僅足證明
    聲請人並無其所提上開清單上記載之房屋及公司股權之事實
    ，但無各該房屋、股權並不代表其已陷窘於生活，乏經濟上
    效用之狀態。況據聲請人所陳，其於95年間尚出售佶莉旅館
    及皇伸公司股權於他人（最高法院台抗字卷第5 頁），而有
    所得，據95年度綜合所得稅額資料清單記載，亦有89萬9688
    元之所得（本審卷第26頁），況其亦有成年之親屬，兒子陳
    秉弘為皇伸公司負責人，各該情境顯示聲請人非無經濟上或
    親朋信用力，即其所提出之資料，核不足以釋明其已窘於生
    活且缺乏經濟上之信用，致無資力支出訴訟費用。況第一審
    命聲請人應連帶給付之金額係2407萬3064元，但據聲請人在
    原審及上訴時之陳述，其均僅對其中600 萬元應否扣除有爭
    執而已，如就該爭執之金額上訴，應徵之裁判費不逾10萬元
    ，及其竟對二千四百餘萬元均聲明不服，致被核裁判費33萬
    餘元，則逾600 萬元部分，其上訴顯無勝訴之望，本即不符
    訴訟救助要件，乃其欲藉全部上訴被核高額裁判費之事實，
    主張無力繳納，聲請訴訟救助，依上揭說明，其聲請不應准
    許。
三、據上論結，本件聲請訴訟救助為無理由，依民事訴訟法第95
    條、第78條，裁定如主文。
中    華    民    國    97    年    5     月    2     日
                            民事第六庭
                                審判長法官  許明進
                                法      官  張明振
                                法      官  徐文祥
以上正本證明與原本無異。
如不服本裁定應於送達後10日內向本院提出再抗告狀（並按他造
當事人之人數附繕本），並繳納再抗告費新臺幣1,000 元。
再為抗告應以適用法規顯有錯誤為理由，並經本院之許可，該許
可以原裁定所涉及之法律見解具有原則上之重要性者為限，並委
任律師為代理人。
中    華    民    國    97    年    5     月    2     日
                                書  記  官  呂素珍
附註：
抗告人之配偶、三親等內之血親、二親等內之姻親，或抗告人為
法人、中央或地方機關時，其所屬專任人員具有律師資格並經法
院認適當者，亦得為第三審代理人。
抗告人或其法定代理人具有律師資格者及前項情形，應於提起抗
告或委任時釋明之。


司法院資訊處製作；財團法人民間司法改革基金會備份。
